【裁判字號】    89,上易,71
【裁判日期】    890216
【裁判案由】    妨害名譽
【裁判全文】
臺灣高等法院高雄分院刑事判決    八十九年度上易字第七一號
     上訴人
     即被告     丙○○
                乙○○
右上訴人等因妨害名譽案件，不服臺灣高雄地方法院八十八年度易字第四三三九號中
華民國八十八年十一月三十日第一審判決（起訴案號：臺灣高雄地方法院檢察署年度
偵字第一九四○一號），提起上訴，本院判決如左：
      主  文
原判決撤銷。
丙○○意圖散布於眾，而指摘足以毀損他人名譽之事，處拘役伍拾日，如易科罰金，
以參佰元折算壹日。緩刑貳年。
乙○○無罪。
    事  實
一、緣甲○○係高雄市復華中學附設外語補習班之美語老師，丙○○之二名子女於民
    國八十八年三月間起，在該補習班上八堂美語課，學費共計新台幣（下同）二千
    三百元，由於丙○○認其中二節課為試聽性質，不應收費，因而與甲○○對收費
    多寡有所爭執，惟甲○○以其並非該校行政人員，並無決定收取多少費用之權利
    ，丙○○乃於同年六月一日委託乙○○至補習班繳交予甲○○，當時乙○○係以
    五張五百元之鈔票，共計二千五百元置放在一信封內，甲○○遂找二百元予乙○○，收據因月底結帳之故言明次日開給。惟同日十五時三十分許，乙○○先以電
    話質疑甲○○謂：「我拿三千元。為何只找三百元，另外四百元也要侵吞」云云
    。旋丙○○、乙○○二人，於同日十六時許，一同前往該補習班理論，丙○○竟
    單獨起意，在該補習班公眾得出入之辦公室內當面指摘甲○○：「妳這個女孩不
    老實會說謊、不僅私吞家長的錢，以多報少，學校的錢也會吞，人格有問題」等
    足以毀損甲○○名譽之不實言語，使往來出入該辦公室之其他教職員、學生及家
    長均有所聽聞。
二、案經甲○○訴由台灣高雄地方法院檢察署檢察官偵查起訴。
    理  由
甲、被告丙○○有罪部分：
一、訊據上訴人即被告丙○○矢口否認有何誹謗之犯行，辯稱：伊未對甲○○說過那
    些話云云。惟查，右揭犯罪事實，業據甲○○指述綦詳，參以果真如被告二人所
    稱被告丙○○委託被告乙○○至上開補習班繳費時，已口頭告知被告乙○○學費
    係二千三百元，但繳費紙袋內放有三千元，唯恐被告乙○○忘記，並在繳費紙袋
    上寫明二千三百元一情以觀，苟甲○○僅找還三百元，被告乙○○豈有不當場爭
    執之理？自以告訴人之指述較可採信。又查，證人即當時亦在場之復華中學附設
    幼稚園老師陳雅菁到庭證稱：「我進到辦公室聽到丙○○在對甲○○大小聲講話
    ，內容大概是指責甲○○多收了他們錢，甲○○試圖向她們說明，但她們不聽，
    並且指責甲○○說謊不誠實，並說她人格有問題」等語；而當時現場有園長、會
    計、及家長等人，業據告訴人指證甚詳，自足以使多數人共見共聞，是被告丙○○確有誹謗之事實甚明，所辯無非事後卸責之詞，不足採信。其犯行堪以認定。
二、核被告丙○○意圖散布於眾，而指摘足以毀損他人名譽之事，所為係犯刑法第三
    百十條第一項之誹謗罪。
三、原審論處被告丙○○誹謗罪刑並予以宣告緩刑，固非無見，惟查，尚乏確切之證
    據足以證明被告乙○○有與被告丙○○共犯本罪（詳後述），原審認被告二人共
    犯本罪，即有未洽。被告丙○○上訴意旨否認犯罪雖不足取，惟原判決此部分既
    有可議，仍無可維持，應將原判決此部分撤銷改判。審酌被告犯罪之動機、所生
    危害、及其犯罪後態度等一切情狀，仍量處如原審所處拘役五十日，併諭知易科
    罰金之折算標準。又查被告丙○○前未曾受有期徒刑以上刑之宣告，因一時失慮
    ，偶罹刑典，經此刑之宣告後，應知警惕而無再犯之虞，本院因認暫不執行其刑
    為當，併予宣告緩刑二年，用啟自新。
乙、被告乙○○無罪部分：
一、公訴意旨略以被告乙○○與被告丙○○，係共犯上開誹謗罪，因認被告乙○○亦
    涉犯刑法第三百十條第一項之罪嫌云云。
二、公訴人認被告丙○○共犯右揭誹謗罪嫌，不外以告訴人之指訴及證人陳雅菁之證
    述為論據。
三、訊據被告乙○○矢口否認有何誹謗告訴人之犯行，辯稱：伊並未說告訴人之人格
    有問題等語。經查，被告乙○○於八十八年六月一日十六時許，固有偕同其姊即
    被告丙○○前往前開補習班，雖為其所不否認；且被告丙○○有誹謗告訴人之言
    詞，亦如前述。但查，找告訴人理論，並非僅有誹謗一途，而理論過程中往往易
    於衝動而臨時起意出諸誹謗，被告丙○○雖有上述誹謗行為，但並無證據足以證
    明被告乙○○有與被告丙○○共謀誹謗告訴人，而證人陳雅菁亦僅目睹親聞被告
    丙○○出口以上開言詞誹謗告訴人而已；告訴人於偵查中及本院調查時亦指稱被
    告乙○○係丙○○講什麼話，就附和說「對啊」、「是這樣」等語，足見亦無證
    據證明被告乙○○有共同參與誹謗告訴人之行為。至其於丙○○誹謗犯罪成立後
    附和之詞，亦非共同誹謗或幫助之行為。此外，又查無其他積極證據足以證明被
    告乙○○有何誹謗犯行。
四、原審未詳為推求，遽論被告乙○○共同誹謗罪刑，自有未合，被告乙○○上訴意
    旨執此而指摘原判決此部分不當為有理由，自應將原判決此部分撤銷改判，另諭
    知被告乙○○無罪之判決。
據上論結，應依刑事訴訟法第三百六十九條第一項前段、第三百六十四條、第三百零
一條第一項、第二百九十九條第一項前段，刑法第三百十條第一項、第四十一條、第
七十四條第一款，罰金罰鍰提高標準條例第一條前段、第二條，判決如主文。
本案經檢察官郭振昌到庭執行職務。
中    華    民    國     八十九     年       二       月     十六   日
                              臺灣高等法院高雄分院刑事第二庭
                                  審判長法官  曾永宗
                                        法官  曾玉英
           法官  邱永貴
右正本證明與原本無異。
不得上訴。
                                      書記官  鄭靜芳
中    華    民    國     八十九     年       二       月    十八    日
附錄：本判決論罪科刑法條：
刑法第三一○條第一項
意圖散布於眾，而指摘或傳述足以毀損他人名譽之事者，為誹謗罪，處一年以下有期
徒刑、拘役或五百元以下罰金。
                                                                        Ｄ


司法院資訊處製作；財團法人民間司法改革基金會備份。
